臺北高等行政法院裁定
111年度交上字第205號
上  訴  人  李栓銘                                 
訴訟代理人  陳孋真              
被 上訴 人  交通部公路總局臺北市區監理所

代  表  人  江澍人              
上列當事人間交通裁決事件，上訴人對於中華民國111年4月6日
臺灣基隆地方法院110年度交字第74號行政訴訟判決，提起上訴
，本院裁定如下：
    主  文
上訴駁回。
上訴審訴訟費用新臺幣柒佰伍拾元由上訴人負擔。
　　事實及理由
一、按對於交通裁決事件之判決提起上訴，非以其違背法令為理
    由，不得為之，且應於上訴理由中表明原判決所違背之法令
    及其具體內容之事由，或表明依訴訟資料可認為原判決有違
    背法令之具體事實之事由，行政訴訟法第237條之9第2項準
    用第235條第2項及第236條之1規定甚明。是對於地方法院交
    通裁決事件之判決上訴，非以其違背法令，且於上訴理由中
    表明上開事由之一者，即屬不應准許，自應認為不合法而駁
    回之。又依同法第237條之9第2項準用第236條之2第3項、第
    243條第1項規定，判決不適用法規或適用不當者，為違背法
    令；而判決有第243條第2項所列各款情形之一者，為當然違
    背法令。是當事人對於地方法院交通裁決事件之判決上訴，
    如依行政訴訟法第237條之9第2項準用第236條之2第3項、第
    243條第1項規定，以判決有不適用法規或適用不當為理由時
    ，其上訴狀或理由書應表明原判決所違背之法令及其具體內
    容；若係成文法以外之法則，應揭示該法則之旨趣，倘為司
    法院解釋，則為揭示該解釋之字號或其內容。如以行政訴訟
    法第237條之9第2項準用第236條之2第3項、第243條第2項所
    列各款情形為理由時，其上訴狀或理由書，應揭示合於該條
    項各款之事實。上訴狀或理由書如未依此項方法表明者，即
    難認為已對交通裁決事件之判決之違背法令有具體之指摘，
    其上訴自難認為合法。
二、上訴人駕駛車牌號碼0000-00號自用小客車（下稱系爭車輛
    ），於民國109年12月23日19時1分許行經國道一號高速公路
    北向18.8公里處，本係於外側車道行駛，但變換車道至加速
    車道行駛後，隨即再由加速車道變換車道至外側車道之行駛
    過程，經民眾以自行裝設在車輛上之行車紀錄器攝得影像並
    提出檢舉後，內政部警政署國道公路警察局第一公路警察大
    隊（下稱舉發機關）員警認上訴人有「行駛高速公路違規超
    車（利用加速車道超車）」之違規行為，乃開立內政部警政
    署國道公路警察局110年2月4日國道警交字第ZAA268815號舉
    發違反道路交通管理事件通知單（下稱系爭舉發單），並通
    知上訴人之應到案日期為110年3月21日以前，向被上訴人陳
    述意見或繳納罰鍰。嗣上訴人於110年2月23日即已向監理機
    關申訴並請求退回舉發單，惟被上訴人仍認上訴人有「行駛
    高速公路違規超車」之違規事實，乃依違反道路交通管理處
    罰條例第33條第1項第7款、第63條第1項，暨違反道路交通
    管理事件統一裁罰基準及處理細則第41條、第43條、第44條
    、第67條等規定，於110年5月14日以北市監基裁字第25-ZAA
    268815號違反道路交通管理事件裁決（下稱原處分），處上
    訴人罰鍰新臺幣3,000元並記違規點數1點，並於同日送達。
    上訴人不服原處分，於同年月19日具狀提起行政訴訟。經臺
    灣基隆地方法院（下稱原審）以110年度交字第74號行政訴
    訟判決（下稱原判決）駁回，上訴人不服，遂提起本件上訴
    。
三、本件上訴人對於原判決提起上訴，上訴意旨略以：依據道路
    交通安全規則第101條第1項第5款之規定，汽車超車「超越
    時應顯示左方向燈並於前車左側保持半公尺以上之間隔超過
    ，行至安全距離後，再顯示右方向燈駛入原行路線」，然系
    爭車輛係顯示右方向燈向右行駛至加速車道，既不符合超車
    的規定，上訴人何來超車的行為？且原判決認定上訴超車，
    究竟是超越哪一輛前車，原判決對此沒有說明等語。經核原
    判決業已論明：縱使因為車行速度與當時道路壅塞情形，難
    以逐一確認系爭車輛所超越之車輛車牌號碼，然上訴人違章
    行為，及其於事發當時所超越之前車，均已經原審偕同兩造
    當庭勘驗影片明確，上訴人就此部分之主張，顯然無視於檢
    舉影像確有其超越前車之行駛過程，與事實不符，自無從採
    信。況依道路交通安全規則第101條第1項第5款之規定，汽
    車超車應由其所欲超越車輛之左側為之，上訴人駕駛系爭車
    輛本行駛於當時已屬壅塞之主線車道，竟藉由變換車道至當
    時車流較少之最外側加速車道（原先行駛車道之右側車道）
    後，再變換車道回原先行駛之外側車道，與前揭道路交通安
    全規則第101條第1項第5款之規定亦有未合，由是更見上訴
    人僅為一己行駛之便，即恣意變換車道行駛，其所為除有違
    規定外，對於其他用路人而言更屬危害，原處分據以裁處上
    訴人並無違誤等情。上訴理由所陳，雖以原判決違背法令為
    由，惟核其上訴理由，無非係重述其在原審業經主張而為原
    判決摒棄不採之陳詞，或就原審取捨證據、認定事實之職權
    行使，指摘其為判決理由不備、法規適用不當及違反證據法
    則，或係執其歧異之法律見解，就原審已論斷者，泛言未論
    斷。依首開規定及說明，應認其上訴為不合法。
四、據上論結，本件上訴為不合法。依行政訴訟法第237條之9第
    2項、第236條之2第3項、第249條第1項前段、第237條之8第
    1項、第104條、民事訴訟法第95條、第78條，裁定如主文。
中　　華　　民　　國　　111 　年　　8 　　月　　16　　日
                      臺北高等行政法院第六庭
                                審判長法  官　陳  心  弘
                                      法  官　林  淑  婷
                              　　　  法  官　高  維  駿
上為正本係照原本作成。
不得抗告。
中　　華　　民　　國　　111 　年　　8 　　月　　16　　日
                                      書記官  陳  怡  如